臺灣臺中地方法院刑事判決　　　　　　　96年度易字第4587號
公　訴　人　臺灣臺中地方法院檢察署檢察官
被　　　告　甲○○
上列被告因妨害公務案件，經檢察官提起公訴（96年度偵字第
19046號），本院判決如下：
    主    文
甲○○於公務員依法執行職務時，當場侮辱，處有期徒刑參月，
如易科罰金，以新臺幣壹仟元折算壹日。
    犯罪事實
一、甲○○居住在以其女友黃暄瑜名義向林原榕所承租之臺中巿
    南區○○○路801號4樓之8，然其與林原榕就租賃契約內容
    及費用問題發生紛爭，甲○○認黃暄瑜簽定租賃契約時損及
    其權利，甚至還有借款未還，因而於民國96年7月24日19時
    許至臺中巿警察局第三分局健康派出所報案表明要告黃暄瑜
    ，然經執班員警張仁和告以此應為債務問題，無法以刑案受
    理時，此舉立即招來甲○○心生不滿，而於同日19時20分許
    員警執行職務之際，基於侮辱公務員之犯意，當場對依法執
    行公務之臺中巿警察局第三分局健康派出所員警張仁和以「
    幹你娘」等語，接續辱罵2次。
二、案經臺中市警察局第三分局報告臺灣臺中地方法院檢察署檢
    察官偵查起訴。
    理    由
一、除簡式審判程序、簡易程序及刑事訴訟法第376條第1款、第
    2款所列之罪之案件外，第一審應行合議審判，刑事訴訟法
    第284條之1修正條文定有明文。本件被告甲○○所犯係屬刑
    事訴訟法第376條第1款所列之最重本刑為3年以下有期徒刑
    之罪，依法獨任進行審理程序，合先敘明。
二、按被告以外之人於審判外之陳述，除法律有規定者外，不得
    作為證據；另被告以外之人於審判外之陳述，雖不符前4條
    之規定，而經當事人於審判程序同意作為證據，法院審酌該
    言詞陳述或書面陳述作成時之情況，認為適當者，亦得為證
    據。當事人、代理人或辯護人於法院調查證據時，知有第15
    9條第1項不得為證據之情形，而未於言詞辯論終結前聲明異
    議者，視為有前項之同意；刑事訴訟法第159條第1項及第15
    9條之5分別定有明文。本件證人即員警張仁和所製作之職務
    報告書，雖係被告以外之人於審判外之書面陳述，惟被告對
    於證人張仁和上開職務報告書之證據能力，於本院審理中不
    爭執，亦未於言詞辯論終結前聲明異議，視為於審判程序同
    意作為證據，證人張仁和復經本院傳訊到庭作證，本院並審
    酌上開職務報告書作成時之情況尚無不當，依刑事訴訟法第
    159條之5之規定，自有證據能力，合先敘明。
三、訊據被告甲○○固供承：伊因前揭緣由於96年7月24日19時
    許，至臺中巿警察局第三分局健康派出所報案表明要告黃暄
    瑜，然未經值班員警張仁和受理，嗣於當場罵「幹你娘」等
    情，然矢口否認有何妨害公務犯行，辯稱：伊當時有罵「幹
    你娘」，但不是對承辦的員警罵三字經，當初是因為伊想要
    告前女友黃暄瑜，但承辦員警不受理，伊認為伊很倒楣，才
    脫口說出幹你娘，但是伊當初要罵的對象是伊前女友黃暄瑜
    云云。經查：
  (一)經勘驗卷附被告報案當時與員警張仁和間對話錄音結果：「
    甲○○：好，那我用我的角度告，我告他詐欺，因為我看到
            的是... （警員：他那有詐... 你說的這種情形就
            沒有跟你詐欺，你怎麼說詐欺... ）為什麼沒有詐
            欺，我拿給他17萬... （警員：你們這單純就是你
            們... ）責任我背、責任我背、責任我負責... （
            警員：你們簽... 你們簽... 你就不是相對人，現
            在是他跟他簽約，又不是你跟他簽約... ）為什麼
            我不是相對人，我付了17萬。
    警  員：那你要告誰？
    甲○○：我要告黃暄瑜，我告沒有關係...
    警  員：你憑什麼要告黃暄瑜？
    甲○○：因為他拿我17萬，我要求合約簽到...
    警  員：我跟你講，他跟你拿... 不管你們之間錢項是怎樣
            ，這是你們債務的問題，這跟你們... 你們... 跟
            你們... 之間債務的問題...
    甲○○：... 我實在... 今天就是因為我幹你娘、你爸、我
            尬...
    警  員：... 你剛才說什麼... 你剛才說什麼... 你剛才說
            什麼？
    甲○○：... 我尬.. 我.. 我不是罵你，沒關係... （警員
            ：你剛才說什麼.. 你剛才說什麼...）因為我衰小
            ，我幹你娘... 一定有.. 」。
    有本院勘驗筆錄可稽，是於員警張仁和對被告告以其與黃瑄
    瑜間之糾紛為債務問題等語時，被告即答稱：「今天就是因
    為我『幹你娘』、你爸、我尬（台語）」等語，員警張仁和
    聽聞後，立即質問被告「你剛才說什麼」3次，被告雖先答
    稱：「我尬.. 我.. 我不是罵你」，然於員警再次質問「你
    剛才說什麼」之時，被告隨即回應：「因為我衰小，我『幹
    你娘』（台語）』等語明確，是依上揭對話內容，可知被告
    口出穢言顯係針對員警張仁和而來。
  (二)再接續前段勘驗錄音內容所示被告與員警張仁和對話之後，
    雖顯示後續對話內容：「
    警  員：.. 我跟你講，我現在.. 我現在給你宣告... （陳
            勇志：我跟你講... ），你剛才說幹你娘我有錄到
            ... （甲○○：我不是罵你..）你現在我跟你講、
            我現在跟你講... （甲○○：我是在罵我自己..）
            我現在跟你講，先生我這裡都有錄音，你剛才給我
            罵幹你娘，我現在跟你講... （甲○○：好，沒關
            係，我現在是在罵我自己... ）我現在宣告你三項
            權利... （甲○○：好）你有權利保持緘默、你有
            權利找你的律師、可以調查對你有利之證據，來，
            我給你辦公務..我給你辦妨礙公務」等情。
    然被告係在員警表示其報案內容屬係債務問題、繼而被告口
    出「幹你娘」穢語後，於員警欲開始宣讀權利告知事項之際
    ，方表示其係在罵自己，被告既已對員警口出穢言在先，且
    其穢語內容已明示辱罵對象為「你」，其嗣後辯稱不是在罵
    員警、是在罵自己，除與被告破口而出之穢語內容矛盾外，
    亦無礙於被告業已口出「幹你娘」穢語之事實認定，況被告
    於本院審理中改辯稱：伊當時要罵的對象是伊前女友黃暄瑜
    云云，與其當時所辯稱要罵自己等語，亦有不符，且被告自
    承報案當時只有伊和承辦員警在場，黃瑄瑜並不在場等情（
    見本院96年10月31日審判筆錄第2頁），客觀上並無得辱罵
    黃瑄瑜或其他第三人為對象之情狀存在。
  (三)證人即承辦員警張仁和於本院審理中結證稱：「（問：他當
    時是在何種情形之下說出「幹你娘、你爸... 」這些言語？
    ）當時他報案時坐在我的正對面，我跟他說明他報案的內容
    為民事案件，他要我以刑事案件受理，我跟他說明他的情況
    不能以詐欺案件告他的女朋友，他就因而心生不滿，就當面
    對我講出這些髒話。（問：你在對話中，有再問被告說「你
    剛才在說什麼」，被告回答「我不是在罵你，沒關係，因為
    我衰小，我幹你娘」等語時，你與被告是否仍面對面坐著？
    ）是」等語（見本院96年10月3日審判筆錄第2頁），是以被
    告與證人張仁和進行上開對話時之客觀狀態，僅有被告與證
    人張仁和二人面對面進行對話，被告口出「幹你娘」等語時
    均係當面對著證人張仁和為之，益徵被告係針對當時執行職
    務之員警張仁和當場口出穢言而有侮辱公務員之犯意甚明。
  (四)況被告復供稱：伊因住在前女友黃瑄瑜向林原榕承租在臺中
    市○○○路801號4樓之8的房屋，但伊與林原榕就租賃契約
    有糾紛，核對租賃契約時，發現與黃暄瑜所簽訂的不一樣，
    有兩份契約書，伊認為黃暄瑜有偽造文書，所以當時伊與林
    原榕要去報案，要告黃暄瑜詐欺，但是警察不受理，說渠等
    是男女朋友，且這是渠等之間的債務問題，所以不受理，但
    伊認為不能這樣就不受理等情，顯見被告主觀上對於承辦員
    警之處理情形不甚滿意，其因而心生不悅而有對承辦員警口
    出穢言之相當動機，在在顯示被告當時確係針對承辦員警張
    仁和出言辱罵無訛。此外，並有員警職務報告書及對話錄音
    在卷可佐，綜上是認，被告上揭所辯，無非事後卸責之詞，
    不足採信，本件罪證明確，被告犯行堪予認定。
四、核被告甲○○所為，係犯刑法第140條第1項之侮辱公務員罪
    。按所謂接續犯者，係指該項犯罪，係由行為人以單一行為
    接續進行，縱令在犯罪完畢以前，其各個舉動已與該罪之構
    成要件相符，但在行為人主觀上，各個舉動不過為其犯罪行
    為之一部分，且該數舉動於同時同地或密切接近之時地實施
    ，侵害同一之法益，各行為之獨立性極為薄弱，依一般社會
    健全觀念，在時間差距上，難以強行分開，在刑法評價上，
    以視為數個舉動之接續施行，合為包括之一行為予以評價，
    較為合理，始論為包括一罪之接續犯（最高法院86年臺上字
    第3295號判例參照），是被告對於公務員依法執行職務時當
    場辱罵「幹你娘」2次之行為，在行為人主觀上，各個舉動
    不過為其犯罪行為之一部分，且該數舉動於密接之時間、地
    點實施，侵害同一之法益（按於公務員依法執行職務時，當
    時侮辱罪，其所處罰者，在其妨害國家公務之執行，其被害
    者為國家法益，並非公務員個人，被害國家之法益仍係單一
    ，最高法院85年臺非字第238號裁判要旨參照），各行為之
    獨立性極為薄弱，依一般社會健全觀念，在時間差距上，難
    以強行分開，為包括一罪之接續犯，僅論以一侮辱公務員罪
    。爰審酌被告係因前揭緣由主動前往警局報案未獲預期結果
    ，竟不思與警方平和溝通之道，詢問相關報案事宜，以尋求
    其主觀上所認權利受損之保障，而不知約束己身言行，於警
    察依法執行職務時當場侮辱之，侵害警察機關執行職務之嚴
    正性，對於公權力之貫徹妨害甚鉅，對社會治安亦有不良影
    響，且經員警質問後，竟仍不假掩飾地再次辱罵員警，足見
    被告視國家法紀於無物，及其犯罪後猶矢口否認犯行，犯後
    態度不佳，暨參以被告犯罪動機、目的、所生危害等一切情
    狀，量處如主文所示之刑，併諭知易科罰金之折算標準，以
    示懲儆，公訴意旨雖具體求刑有期徒刑4月，然本院審酌被
    告係因前揭緣由主動前往警局報案未獲預期結果，心生不滿
    始口出穢言，並非因何不法情事為警查獲未予配合、或與之
    抵抗等情事，其犯罪動機非起因於此，且衡諸本罪最重本刑
    為有期徒刑6月，因認本院前揭量刑結果應足懲儆之，公訴
    意旨上開求刑稍嫌過重，附此敘明。
據上論斷，應依刑事訴訟法第284條之1、第299條第1項前段，刑
法第140條第1項、第41條第1項前段，刑法施行法第1條之1第1項
、第2項前段，判決如主文。
本案經檢察官乙○○到庭執行職務。
中　　華　　民　　國　　96　　年　　11　　月　　21　　日
                  臺灣臺中地方法院刑事第五庭
                      法  官  吳崇道
以上正本證明與原本無異。
如不服本判決應於收受本判決後10日內向本院提出上訴書狀，並
應敘述具體理由。若未敘述理由者，應於上訴期間屆滿後20日內
向本院補提理由書狀（均須按他造當事人之人數附繕本）。
                      書記官  黃舜民
中　　華　　民　　國　　96　　年　　11　　月　　21　　日
附錄本案論罪科刑法條
刑法第140條
於公務員依法執行職務時，當場侮辱，或對於其依法執行之職務
公然侮辱者，處6月以下有期徒刑、拘役或1百元以下罰金。
對於公署公然侮辱者亦同。
